【裁判字號】    97,上訴,2636
【裁判日期】    971230
【裁判案由】    重傷害
【裁判全文】
臺灣高等法院臺中分院刑事判決        97年度上訴字第2636號
上  訴  人
即  被  告  乙○○
選任辯護人  黃錦郎  律師
上列上訴人因重傷害案件，不服臺灣臺中地方法院九十七年度訴
字第七七五號中華民國九十七年八月二十七日第一審判決（起訴
案號：臺灣臺中地方法院檢察署九十六年度偵字第二四九九八、
二六一二一、二八五一六號），提起上訴，本院判決如下：
    主    文
原判決關於乙○○部分撤銷。
乙○○使人受重傷未遂，處有期徒刑貳年拾月，扣案之木製球棒
壹支（已斷裂）沒收。
    犯罪事實
一、乙○○、楊舜棋、康志偉、李迪穎（前列三人經原審判決後
    均未上訴而確定）及魏百昌、蔡仲彝等人於民國九十六年十
    月十九日凌晨三時五十八分（起訴書誤為四時二十分許），
    在臺中市○區○○路一０九號九樓之某ＫＴＶ酒店內（即臺
    中市○區○○○路二段與民生路口附近），一同飲酒歌唱後
    ，搭乘電梯下樓準備驅車離去。康志偉駕駛車牌號碼三七五
    五－ＦＹ號銀色自用小客車搭載李迪穎先行離去（約凌晨四
    時十五分），蔡仲彝則返回九樓ＫＴＶ店內拿取帳單以供計
    算分攤消費款，魏百昌則坐於該處大樓一樓騎樓處等候蔡仲
    彝。乙○○則駕駛停於該處之車牌號碼九七九七－ＮＦ號黑
    色自用小客車搭載楊舜棋欲行離去，適有丙○○、廖品芳（
    時為丙○○之女友）、胡奎祥、林祖佑、丁○○、李蕓芝、
    林麗娟等人亦酒後（除林祖佑未飲酒外）於該處攔停一輛計
    程車，丁○○、李蕓芝、林麗娟等先行坐上該計程車，但未
    離去，丙○○、廖品芳、胡奎祥、林祖佑則在該處等候另一
    輛計程車，並與計程車內之丁○○等人聊天，因丁○○等人
    所坐之計程車擋住乙○○所開車輛去路，乙○○、楊舜棋二
    人即喊叫並按鳴喇叭示意對方讓路，胡奎祥、林祖佑等人即
    向乙○○、楊舜棋致歉，並請該計程車移開至對街等候，乙
    ○○、楊舜棋復認為丙○○、廖品芳未加理會，因而心生不
    滿，即分持乙○○所有置放在車內材質堅硬之木質球棒各一
    支下車口出穢言叫罵，而與丙○○、廖品芳發生口角爭吵，
    嗣丙○○、廖品芳、林祖佑、胡奎祥等人即走往對街鵝肉攤
    等候計程車。惟乙○○、楊舜祺因仍不滿廖品芳不斷口出穢
    言叫罵，心生惱火，即欲找人壯勢尋釁，而由楊舜棋於九十
    六年十月十九日凌晨四時二十分，以其所有0000000
    000號行動電話撥打康志偉持用之0000000000
    號行動電話聯絡康志偉、李迪穎趕快返回該處（斯時林祖佑
    已察覺情況有異，遂先電話報警處理）。而康志偉接獲楊舜
    棋之電話通知後，即自後車廂取出其所有之球棒一支（未扣
    案）先交至李迪穎手中，並駕車搭載李迪穎折返該處。嗣廖
    品芳酒後對乙○○、楊舜棋大聲喝斥：現在是沒政府了嗎，
    社會是沒有公理了嗎等語，乙○○、楊舜棋二人聞言益加不
    滿，迨見康志偉之車輛折返該處後，即分持球棒先行下車衝
    至對街之丙○○等人處，乙○○明知人之頭部極為脆弱，乃
    人體之重要器官，如以堅硬材質之木質球棒予以毆擊，將造
    成他人於身體或健康有重大不治或難治之傷害，即單獨基於
    使丙○○受重傷害之犯意，先手持其所有之球棒一支朝丙○
    ○身體要害之頭部右上方猛力揮擊（該支球棒並隨即斷裂）
    ，導致丙○○頭部流血並當場倒地不起，丙○○倒地後乙○
    ○則仍繼續拳打腳踢丙○○之身體，一旁之楊舜棋則另行單
    獨基於普通傷害之犯意，手持球棒一支朝丙○○之腹部毆打
    （普通傷害部分，業經丙○○撤回告訴）。胡奎祥、林祖佑
    及丁○○因見倒地之丙○○遭受上開不法侵害之情狀，乃基
    於防衛丙○○權利之意思，迅速趨前攔阻乙○○、楊舜棋二
    人，並與之發生拉扯。隨之抵達之康志偉、李迪穎下車後，
    李迪穎即將球棒一支交予康志偉，而康志偉上前見丁○○適
    與楊舜棋互相拉扯，亦明知人之頭部極為脆弱，乃人體之重
    要器官，如以球棒予以毆擊，將造成他人身體或健康有重大
    不治或難治之傷害，竟亦基於單獨使丁○○受重傷害之犯意
    ，手持球棒從丁○○後方朝其身體要害之頭部猛力揮擊，楊
    舜棋見狀，亦明知人之頭部極為脆弱，乃人體之重要器官，
    如以球棒予以毆擊，將造成他人身體或健康有重大不治或難
    治之傷害，亦基於單獨使丁○○受重傷害之犯意，手持球棒
    一支朝丁○○身體要害之頭部左前額揮擊（該支球棒即斷裂
    ），導致丁○○遭康志偉、楊舜棋分持球棒連續毆打後，亦
    當場倒地。隨後，康志偉、李迪穎二人復另基於普通傷害之
    犯意，與楊舜棋及乙○○等人一同圍繞丙○○，短暫以拳打
    腳踢毆打丙○○之身體腹部等處後，即行離去，終致丙○○
    受有臉部多處腫脹、右太陽穴撕裂傷、頭部外傷併硬腦膜上
    、下出血及腦水腫、右眼眶瘀青、鼻子出血等傷害。嗣員警
    獲報後前往現場，當場扣得乙○○所有之斷裂木製球棒二支
    ，並緊急將丙○○送醫救治，隨即進行左側顱骨切開術，始
    未導致丙○○之身體或健康有造成重大不治或難治之傷害程
    度而未得逞。
二、案經丙○○訴請臺灣臺中地方法院檢察署檢察官偵查起訴。
    理  由
壹：有關於證據能力部分：
一、卷附之被害人丙○○受傷照片、扣押物品現場照片、斷裂木
    製棒球棒棍照片及路口監視器翻拍照片等，均係屬機械性紀
    錄特徵，也就是認識對象的是攝影機、照相機鏡頭，透過鏡
    頭形成的畫面映寫入膠卷或以數位方式存入特定設備內，然
    後還原於照相紙上，故相片中不含有人的供述要素，再現實
    情形與作為傳達結果的攝影、照相，在內容上的一致性是透
    過機械的正確性來加以保障的，在攝影、照相中，並不存在
    人對現實情形的知覺、記憶，在表現時經常可能發生的錯誤
    （如知覺的不準確、記憶隨時間推移而發生的變化），故攝
    影及照相當然是非供述證據，並無傳聞法則之適用，惟上開
    照片既係透過攝影機、相機拍攝後經洗印所得，且與本案犯
    罪事實具有關聯性，經查又無不得作為證據之事由，依法自
    得作為證據。
二、又警方於九十六年十月十九日凌晨四時二十八分獲報後前往
    案發現場（即臺中市○區○○○路二段與民生路口附近），
    當場所扣得之斷裂木製球棒二支，因非屬供述證據而無傳聞
    法則之適用，惟查：該斷裂木製球棒二支因係依法定程序（
    為遺留在犯罪現場之物）合法所扣得，並非屬違法所取得之
    物，且亦與本案具有關聯性，當有證據能力，併予敘明。
三、本案卷內所附之被害人丙○○行政院衛生署臺中醫院診斷證
    明書及病歷等（如病歷、病歷摘要、護理記錄等）文書，固
    屬被告以外之人於審判外之書面陳述，惟公訴人、被告及其
    選任辯護人迄本院言詞辯論終結前並未聲明異議，復經本院
    審酌前開書面陳述作成時之情況及記載之連續性（指病歷）
    ，與上開診斷證明書及病歷乃醫院醫師及護理人員本於專業
    知識所作成，具有相當之中立性，又查無其他顯有不可信之
    情況，且對本案被告被訴殺人未遂之待證事項具有相當關聯
    性，依刑事訴訟法第一百五十九條之四之規定，認應有證據
    能力。
四、按刑事訴訟法第一百五十九條之一規定：被告以外之人於審
    判外向法官所為之陳述，得為證據。被告以外之人於偵查中
    向檢察官所為之陳述，除顯有不可信之情況者外，得為證據
    。本件證人丙○○、丁○○、林祖佑、胡奎祥、李迪穎、楊
    舜棋、康志偉、廖品芳、李蕓芝、蔡仲彝、魏百昌等人下列
    經本院所引用於檢察官偵訊中所為之陳述，本院審酌渠等證
    人於檢察官偵訊時係經檢察官告知具結之義務及偽證之處罰
    ，並命證人朗讀結文後具結，衡情自必小心謹慎以免觸犯偽
    證罪，且被告乙○○及其選任辯護人於本院審理時亦未提出
    、主張任何可供證明渠等於檢察官偵訊時所為之陳述，究有
    如何之「顯有不可信之情況」以供本院得以即時調查，足認
    證人丙○○、丁○○、林祖佑、胡奎祥、李迪穎、楊舜棋、
    康志偉、廖品芳、李蕓芝、蔡仲彝、魏百昌等人於檢察官偵
    訊中經具結結證所為之言詞陳述，自得為證據，而有證據能
    力。
五、又按刑事訴訟法第一百五十九條之五第二項所定：「當事人
    、代理人或辯護人於法院調查證據時，知有第一百五十九條
    第一項不得為證據之情形，而未於言詞辯論終結前聲明異議
    者，視為有前項之同意。」乃係基於證據資料愈豐富，愈有
    助於真實發現之理念，酌採當事人進行主義之證據處分權原
    則，並強化言詞辯論主義，透過當事人等到庭所為之法庭活
    動，在使訴訟程序順暢進行之要求下，承認傳聞證據於一定
    條件內，得具證據適格。此種「擬制同意」，因與同條第一
    項之明示同意有別，實務上常見當事人等係以「無異議」或
    「沒有意見」表示之，斯時倘該證據資料之性質，已經辯護
    人閱卷而知悉，或自起訴書、原審判決書之記載而了解，或
    偵、審中經檢察官、審判長、受命法官、受託法官告知，或
    被告逕為認罪答辯或有類似之作為、情況，即可認該相關人
    員於調查證據之時，知情而合於擬制同意之要件（最高法院
    九十六年度臺上字第四一七四號判決意旨參見）。經查，本
    件除上開證人丙○○、丁○○、林祖佑、胡奎祥、李迪穎、
    楊舜棋、康志偉、廖品芳、李蕓芝、蔡仲彝、魏百昌等人於
    檢察官偵訊中（指言詞陳述）所載證據之證據能力外，本判
    決下列所引用之各該被告以外之人於審判外之陳述【含言詞
    （指證人丙○○、丁○○、林祖佑、胡奎祥、李迪穎、康志
    偉、廖品芳、李蕓芝、蔡仲彝、魏百昌等人於警詢時之陳述
    ）及書面陳述（如扣押筆錄、扣押物品目錄表、通聯調閱查
    詢單、現場勘查報告、ＫＴＶ包廂帳單等）】，檢察官、被
    告及其選任辯護人於本院準備程序及審判期日中均未對此部
    分之證據表示意見，且迄至言詞辯論終結前亦未聲明異議，
    本院審酌上開證據資料製作時之情況，尚無違法不當及證明
    力明顯過低之瑕疵，亦認為以之作為證據應屬適當，揆諸前
    開規定，爰依刑事訴訟法第一百五十九條之五規定，認本院
    後述之前揭證據等【含言詞（指證人丙○○、丁○○、林祖
    佑、胡奎祥、李迪穎、康志偉、廖品芳、李蕓芝、蔡仲彝、
    魏百昌等人於警詢時之陳述）及書面陳述（如扣押筆錄、扣
    押物品目錄表、通聯調閱查詢單、現場勘查報告、ＫＴＶ包
    廂帳單等）】均有證據能力。
貳：有關於認定犯罪事實部分：
一、訊據上訴人即被告（以下簡稱：被告）乙○○對於上揭時、
    地有與告訴人丙○○、廖品芳等人發生衝突及有持木製球棒
    下車之事實固均坦承不諱，惟仍矢口否認有何殺人未遂及重
    傷害未遂之犯行，於本院則辯稱：當天伊有喝酒，神智不清
    楚，丙○○所說與事實不符，隔天醒後伊問魏百昌，魏百昌
    當時告訴伊不是伊打的。當天對方沒有道歉，只是下來，其
    中一位比較胖的丁○○用很兄弟的口氣對伊等講話，說渠等
    是哪裡哪裡的人士，當天雙方都有喝酒，伊只是要他們離開
    ，後因為廖品芳邊走邊罵三字經，辱罵伊家人的話，怒及家
    人，罵沒有政府嗎？沒父沒母嗎，因伊喝酒，伊聽後情緒很
    不好，想要去跟他們理論。當時伊會拿木棒過去，不是因他
    們不理伊或是怎麼樣，當時因伊與對方發生口角後，要去與
    他們理論，因他們人多，伊才拿木棒。當時伊是一個人走過
    去，不是邀同伴過去，楊舜棋打電話聯絡其他的人伊都不清
    楚，伊也沒有叫他們要打電話叫人來。當時是伊自己一個人
    走過去的，不是等到楊舜棋、魏百昌到的時候才一起走過去
    的。當時有喝酒有發生爭吵，爭吵中是木棒揮到哪裡伊不清
    楚，頭部不是伊打的，事後伊問魏百昌，魏百昌也說頭部不
    是伊打的，後有請魏百昌出來作證，因魏百昌基於兩邊都是
    朋友，都沒有講，伊當天有喝酒，不是故意要打傷丙○○云
    云；另於原審辯稱：當天伊有喝酒，因為廖品芳罵我三字經
    ，伊衝動之下過去跟她理論，因為對方人多，我才帶球棒過
    去，後來雙方就口角，伊的球棒被搶走，人還被打，楊舜棋
    看伊被打才過來，伊沒有拿球棒打人，丙○○、丁○○被球
    棒打與伊無關，後來伊問當天在場的朋友魏百昌，他告訴伊
    是楊舜棋打人的，丙○○、丁○○倒地後，伊也沒有踹他們
    ，伊只有在伊的球棒被搶的時候，有跟他們扭打云云（見原
    審卷一第十五頁）。另被告乙○○之選任辯護人則為被告辯
    護略稱：被告並無持木棒揮擊丙○○之行為，縱或與廖品
    芳、胡奎祥、林祖佑等人有所拉扯而致渠等受傷，亦僅應負
    傷害罪責，自不能令負殺人未遂罪刑。且本案衝突雙方並
    無深仇大恨，僅因行車擋道而生衝突，殊難謂僅因此即萌生
    殺人之犯意，被告並無殺人或重傷害之犯罪故意。另原審
    判決就被告乙○○與同案被告楊舜棋、康志偉論罪科刑法條
    適用之裁量，似有欠公允，難謂允洽，被告乙○○於本案案
    發後，即積極與被害人丁○○、丙○○部分均達成和解，其
    中丙○○部分更賠償高達新臺幣（下同）三十萬元（按楊舜
    棋、康志偉僅各賠償丙○○五萬元），彭、胡二人均已明確
    表達不再追究被告刑事責任之意。至於被告固辯解伊未持球
    棒毆打丙○○頭部，乃係因被告當已酒意甚濃，對於事實發
    生經過記模糊，事後證人魏百昌復告知是楊舜棋打丙○○頭
    部，詎魏百昌於原審交互詰問時對於此節事實不願承認，是
    究竟本案係被告抑或楊舜棋打傷丙○○頭部，被告實已無法
    確認。惟無論如何，由被告事後積極與被害人和解，已足見
    被告犯罪後已知悔悟，態度尚稱良好。況同案被告康志偉亦
    自始否認有以球棒打丁○○頭部，是由上述，原審僅就被告
    部分認無刑法第五十九條規定之適用，實有欠公允。更何
    況以被告本案行為時已處於酒醉之狀態，事後對案發經過亦
    不復記憶清楚，故是否已達於精神耗弱之程度，而有刑法第
    十九條第二項之適用，亦有研求餘地，原審未見及之，亦有
    欠允當。按刑法第十九條第三項之原因自由行為，係指行
    為人在精神、心智正常，具備完全責任能力時，本即有犯罪
    故意，並為利用以之犯罪，故意使自己陷入精神障礙或心智
    缺陷狀態，而於辨識行為違法之能力與依辨識而行為之自我
    控制能力欠缺或顯著降低，已不具備完全責任能力之際，實
    行該犯罪行為；或已有犯罪故意後，偶因過失陷入精神障礙
    或心智缺陷狀態時，果為該犯罪；甚或無犯罪故意，但對客
    觀上應注意並能注意或可能預見之犯罪，主觀上卻疏未注意
    或確信其不發生，嗣於故意或因有認識、無認識之過失，自
    陷於精神障礙或心智缺陷狀態之際，發生該犯罪行為者，俱
    屬之。故原因自由行為之行為人，在具有完全刑事責任能力
    之原因行為時，既對構成犯罪之事實，具有故意或能預見其
    發生，即有不自陷於精神障礙、心智缺陷狀態及不為犯罪之
    期待可能性，竟仍基於犯罪之故意，或對應注意並能注意，
    或能預見之犯罪事實，於故意或因過失等可歸責於行為人之
    原因，自陷於精神障礙或心智缺陷狀態，致發生犯罪行為者
    ，自應與精神、心智正常狀態下之犯罪行為同其處罰。是原
    因自由行為之行為人，於精神、心智狀態正常之原因行為階
    段，即須對犯罪事實具有故意或應注意並能注意或可得預見
    ，始符合犯罪行為人須於行為時具有責任能力方加以處罰之
    原則（最高法院九十六年度臺上字第六三六八號判決意旨參
    照）；故如行為人於尚未飲酒之先，即已具有犯罪之故意，
    其所以飲酒至醉，實欲憑藉酒力以增加其犯罪之勇氣者，固
    不問其犯罪時之精神狀態如何，均應依法處罰。假使被告於
    飲酒之初，並無犯罪之意圖，祇因偶然飲酒至醉，以致心神
    喪失，或精神耗弱而陷於犯罪，即難謂其心神喪失之行為仍
    應予以處罰，或雖係精神耗弱亦不得減輕其刑（最高法院二
    十八年上字第三八一六號判例意旨參照）。查被告乙○○於
    本件衝突發生前，係與同案被告及其他友人一起唱歌飲酒，
    其後已飲酒甚多而處於酒醉之程度，因停車糾紛而與被害人
    及其同伴口角爭執，在自我控制能力顯著降低，無法忍受廖
    品芳之言語辱罵，致有打人及下手不知輕重之情，凡此，似
    已足認已屬精神耗弱之程度。且揆諸上揭實務見解，被告於
    本件飲酒之初，並無任何犯罪意圖，僅因偶然喝酒至醉，而
    生本案之情陷於犯罪，應無刑法第十九條第三項不得減輕其
    刑規定之適用等詞。
二、本院查：
（一）被告乙○○及同案被告楊舜棋二人先於上揭時地，與丙○
      ○、廖品芳發生口角爭執後，再由同案被告楊舜棋撥打行
      動電話連絡同案被告康志偉、李迪穎二人返回上址，被告
      乙○○及同案被告楊舜棋即先分持木製球棒棒衝向丙○○
      、廖品芳，嗣同案被告康志偉亦持球棒與同案被告李迪穎
      返回上址，而丙○○與同行友人丁○○旋即分別遭人持球
      棒毆擊頭部後倒地，丙○○因此受有臉部多處腫脹、右太
      陽穴撕裂傷、頭部外傷併硬腦膜上、下出血及腦水腫、右
      眼眶瘀青、鼻子出血等傷害，而友人丁○○則受有腦震盪
      無意識喪失併左側頭皮撕裂傷（五公分長）、左大腿瘀傷
      （十乘三公分）、右手腕瘀傷（三乘二公分）等傷害，為
      被告乙○○所不爭執（見原審卷卷一第四十八頁、第四十
      九頁），且經證人胡奎祥、林祖佑、丁○○等人於偵查中
      及原審審理時證述在卷（見九十六年度偵字第二四九九八
      號卷第五十九頁至第六十三頁、第九十四頁至第九十六頁
      、第九十九頁、第一二一頁至第一二五頁、原審卷卷一第
      一六三頁反面至第一九三頁、第二二八頁至第二三三頁）
      ，並有同案被告楊舜棋所有0000000000號行動
      電話於案發當日與同案被告康志偉持用之0000000
      000號行動電話通聯紀錄及丙○○、丁○○受有上揭傷
      害證明之診斷證明書、驗傷診斷書、病歷、病歷摘要、護
      理記錄等在卷可憑（見九十六年度偵字第二八五一六號卷
      第十一頁、第十二頁、九十六年度偵字第二四九九八號卷
      第一三五頁至第一七九頁、臺中市警察局第一分局刑案偵
      查卷宗（一）第七十四頁、第七十五頁、第八十七頁），
      另有被告乙○○所有之木製球棒二支（已斷裂）扣案可資
      佐證，合先敘明。
（二）而被害人丙○○上開傷勢究係何人毆擊所致，厥為本案重
      要爭點之所在，茲分述如下：
    證人即被害人丙○○於偵審中證稱：被告乙○○、楊舜棋
      下車拿木棒叫囂，被告乙○○第一個衝過來拿木棒打我的
      頭部後，我就沒有意識了等語（見九十六年度偵字第二四
      九九八號卷第九十四頁、原審卷卷一第二二三頁至第二二
      五頁）。嗣於本院審理行交互詰問時更當庭明確結證稱：
      「（辯護人問：當被告拿木棒要打你的時候，你是不是有
      看到他要打你？）有看到。」「（辯護人問：有看到，你
      怎麼反應？）當時被告與我的女朋友廖品芳在爭吵，後我
      回過神已經被擊倒，之後事情不記得。」等語（見本院九
      十七年十二月十六日審判筆錄）。
    證人即現場目擊者胡奎祥於偵審中證稱：被告乙○○持木
      棒朝丙○○右上太陽穴用力揮擊，丙○○當場就倒地，血
      由頭部大量流出，木棒也斷裂，楊舜棋則持木棒毆打丙○
      ○之身體肚子。被告乙○○四人最後又徒手朝丙○○之身
      體肚子打、腳踹等語（見九十六年度偵字第二四九九八號
      卷第五十九頁、第六十頁、第九十四頁、第九十五頁、原
      審卷卷一第一六五頁反面至第一六八頁、第一七一頁至第
      一七三頁、第一七六頁、第一七九頁、第一八０頁）。
    證人即現場目擊者林祖佑於偵審中證稱：被告乙○○先持
      木棒朝丙○○的頭部太陽穴打下，丙○○即倒地流血，該
      木棒也斷裂。之後被告乙○○四人又拳打腳踢丙○○等語
      （見九十六年度偵字第二四九九八號卷第六三頁、第九五
      頁、第九六頁、第一二二頁、原審卷卷一第一八二頁反面
      至第一八七頁、第一八九頁至第一九三頁）。
    證人即現場目擊者丁○○於偵審中證稱：被告乙○○、楊
      舜棋都有持木棒要打丙○○，我向前查看時，就已看到丙
      ○○倒地，我沒看到是何人打倒丙○○。之後我被人從我
      後腦打下去，我就暈了，後來發生何事，我就不清楚了等
      語（見九十六年度偵字第二四九九八號卷第六０頁、第六
      一頁、原審卷卷一第二二八頁反面至第二三０頁）。
    證人李蕓芝即現場目擊者於偵審中證稱：被告乙○○、楊
      舜棋都有持木棒，被告乙○○持木棒朝丙○○的頭部打下
      去，丙○○就倒地，木棒也斷裂等語（見九十六年度偵字
      第二四九九八號卷第六三頁、第六四頁、原審卷卷一第二
      四四頁至第二四六頁）。
    證人即現場目擊者魏百昌於偵審中證稱：我看到被告乙○
      ○、楊舜棋與對方發生爭吵，他們二人手上都有拿木棒，
      對方女子（指廖品芳）罵他們沒幾句，他們就持木棒衝過
      去，其中一人持木棒打對方一男子致該男子倒地，他們二
      人都有動手毆打該男子，至於打何部位，我看不清楚等語
      （九十六年度偵字第二四九九八號卷第七十五頁、第七十
      六頁、原審卷卷二第五頁至第八頁）。
    證人即現場目擊者蔡仲彝於偵審中證稱：我拿帳單下樓後
      ，看見被告乙○○、楊舜棋都有拿木棒，被告乙○○是拿
      已斷掉的木棒，並有一個人已倒地不起等語（九十六年度
      偵字第二四九九八號卷第七十四頁、第七十五頁、原審卷
      卷二第十一頁、第十二頁）。
    證人即同案被告楊舜棋於偵查中證稱：被告乙○○拿球棒
      先下車，我後來也拿球棒下車，我是有看到乙○○拿木棒
      打丙○○的頭部，致丙○○倒地等語（見九十六年度偵字
      第二四九九八號卷第九十八頁、第九十九頁）。
    綜上所述，上開在場證人等人雖所在位置不同，惟均證述
      被告乙○○及同案被告楊舜棋二人係先於案發當時均有持
      球棒下車，其中證人丙○○、胡奎祥、林祖佑、李蕓芝、
      魏百昌及楊舜棋均證稱係由被告乙○○持球棒朝丙○○頭
      部毆擊，該球棒即斷裂，而證人胡奎祥、林祖佑另證稱被
      告乙○○及楊舜棋、康志偉、李迪穎四人嗣後均有拳打腳
      踢丙○○的身體等情。且觀被害人丙○○所受傷勢為臉部
      多處腫脹、右太陽穴撕裂傷、頭部外傷併硬腦膜上、下出
      血及腦水腫、右眼眶瘀青、鼻子出血等，顯非僅為被告乙
      ○○一人持球棒毆擊丙○○頭部一次即足致之。復參諸證
      人林祖佑於原審審理時證稱案發當天僅有其一人未喝酒等
      語（見原審卷卷一第一八八頁、第一九一頁反面），且證
      人林祖佑、胡奎祥於案發當時均在丙○○身邊，得以近距
      離目視案發經過，對於究係何人毆打丙○○，當能清楚掌
      握，且互核渠等所證述情節，並無不合常理或有何矛盾之
      處，自堪採信；且證人李蕓芝當時係坐於計程車內目視，
      證人丁○○原亦係坐於計程車內，嗣後始下車前往現場查
      看，旋即遭人持球棒毆暈倒地，又證人魏百昌、蔡仲彝當
      時所在位置係於丙○○被毆所在之對街位置，與案發現場
      尚有段距離，致渠等僅能目擊案發經過之部分情形，是渠
      等所述，尚不足為有利於被告乙○○之證據。故被害人丙
      ○○所受上開傷勢，應係如證人胡奎祥、林祖佑所證稱係
      由被告乙○○及楊舜棋、康志偉、李迪穎等四人所造成，
      即由被告乙○○單獨先手持木質堅硬球棒朝丙○○身體要
      害之頭部右上方猛力揮擊（該支球棒隨即斷裂），被害人
      丙○○倒地後被告乙○○則仍繼續拳打腳踢丙○○之身體
      ，一旁之同案被告楊舜棋另手持球棒朝丙○○之腹部毆打
      ，隨後再由被告乙○○及楊舜棋、康志偉、李迪穎四人於
      離去前一同圍繞在被害人丙○○旁，以拳打腳踢毆打丙○
      ○之身體腹部等處所致。
    至於證人魏百昌、蔡仲彝雖於偵審中均證稱：當天並未看
      到同案被告康志偉、李迪穎有毆打丙○○云云（見九十六
      年度偵字第二四九九八號卷第七十五頁、第七十六頁、原
      審卷卷二第六頁、第十一頁反面），惟如前所述，同案被
      告康志偉、李迪穎係於要離去前始拳打腳踢丙○○，而證
      人魏百昌、蔡仲彝於偵審中另證稱渠等係先騎車離開現場
      ，後來康志偉、李迪穎有無離開或打人，並不清楚等語（
      見上開偵查卷第七十五頁、第七十六頁、原審卷卷二第八
      頁、第十一頁反面）。是證人魏百昌、蔡仲彝所證述案發
      當天並未看到同案被告康志偉、李迪穎有毆打丙○○云云
      ，僅足證明渠等騎車離去前之事實。
    而被告乙○○雖供稱：丙○○被球棒打與我無關，後來我
      問當天在場的朋友魏百昌，他告訴我是楊舜棋打人的云云
      ，然此為證人魏百昌所否認（見原審卷卷二第六頁反面）
      ，且被告乙○○上開空言所辯，亦與上開事證不符，自非
      可採。
    另被告乙○○之辯護人於原審及本院審理時雖均以被告乙
      ○○、廖品芳、丙○○、胡奎祥等人所陳述於案發當時之
      相對位置，及被告乙○○慣用右手及被害人丙○○受傷部
      位等情，認為被害人丙○○所受上開傷害，並非被告乙○
      ○所致云云（見原審卷卷二第三十一頁、第三十二頁）。
      惟被害人丙○○如何受有上述傷害，已詳述認定如前，並
      無矛盾或不合常理之處，且因本件衝突發生於深夜凌晨四
      時二十分許，衝突期間亦甚為短暫，又在場之人除證人林
      祖佑外，均有飲酒，且因限於各別所在位置及所到的先後
      時間，自難期待在場之人均能鉅細靡遺完整證述案發經過
      情形，況每個人觀察角度、陳述能力等均不相同，且渠等
      許多陳述多屬生話細節，縱所述有不一致之情，亦在所難
      免，並無礙於本件事實之認定，附此敘明。
（三）按如何判斷被告乙○○持木製棒球棒毆擊丙○○頭部所為
      究係出於殺人或重傷害或普通傷害之犯意，此是本案爭議
      問題所在，茲舉最高法院數則判例、判決意旨以供參酌。
      按殺人罪之成立，須於實施殺害時，即具有使其喪失生命
      之故意，倘缺乏此種故意，僅在使其成為重傷，而結果致
      重傷者，衹與使人受重傷之規定相當，要難遽以殺人未遂
      論處（最高法院四十八年度臺上字第三三號判例意旨參照
      ）。殺人未遂與重傷或傷害之區別，端在其犯罪之故意為
      如何，受傷之部位，不過為參考之資料而已（六十九年度
      臺上字第五一五五號判決意旨參照）。殺人未遂與傷害之
      區別，本視加害人有無殺意為斷，被害人受傷之程度，被
      害人受傷處所是否為致命部位，及傷痕多寡，輕重如何，
      僅足供認定有無殺意之參考，究不能據為區別殺人未遂與
      傷害之絕對標準，故不能僅因被害人受傷之位置係屬人體
      要害，即認定加害人自始即有殺害被害人之犯意（最高法
      院九十四年度臺上字第六八五七號判決意旨參照）。殺人
      未遂罪之成立，以有戕害他人生命之故意，著手於刺殺之
      實行而未發生死亡之結果為要件。故行為人是否具有殺人
      之故意，加害時所用器具，被害人受傷多寡以及受傷部位
      是否為致命之處，有時雖可藉為認定有無殺意之心證，但
      究不能據為絕對之標準，尚須就行為人主觀犯罪認識與客
      觀犯罪事實，參酌社會上一般經驗法則論理為斷（最高法
      院八十四年度臺上字第四０三號判決意旨參照）。換言之
      ，殺人罪、重傷害罪或傷害罪之區別，無非在以被告行為
      時，其主觀上之犯意而定。至被害人之傷痕多寡、輕重、
      深淺及有無明顯立即之致命危險等因素，固不失為判斷殺
      人罪、重傷害罪及傷害罪之認定資料，惟仍須佐以行為人
      與被害人間之恩怨情仇、是否使用兇器、兇器是否預先準
      備、兇器種類為何、下手攻擊之部位、時間久暫、是否為
      偶發狀況、行為時之態度，並尚應深入觀察行為人與被害
      人之關係、衝突之起因、行為當時所受之剌激、下手力量
      之輕重，被害人受傷之情形及行為事後之態度及其他客觀
      之具體情事等，加以綜合判斷，始得推認判定行為人行兇
      之際究係殺人罪、重傷害罪或傷害罪之犯意。
（四）復按共同正犯之所以應對其他共同正犯所實施之行為負其
      全部責任者，以就其行為有犯意之聯絡為限，若他犯所實
      施之行為，超越原計畫之範圍，而為其所難預見者，則僅
      應就其所知之程度，令負責任，未可概以共同正犯論（最
      高法院五十年度臺上字第一０六０號判例意旨參照）。又
      共同正犯之成立，須以有犯意之聯絡與行為之分擔為構成
      要件，又其具有共同犯罪之意思聯絡之事實，自應依積極
      證據認定之（最高法院八十三年度臺上字第六０一六號判
      決意旨參照）。
（五）本件被告乙○○及在場同案被告楊舜棋、康志偉、李迪穎
      等人固經檢察官以刑法第二百七十一條第二項、第一項之
      殺人未遂罪提起公訴，並認被告乙○○與同案被告楊舜棋
      、康志偉、李迪穎四人對於被害人丙○○所為，彼此間有
      犯意之聯絡及行為分擔。然查：
  １、本件公訴人所舉之驗傷診斷書、診斷證明書、病歷、護理
      記錄及扣案之斷裂球棒等證據，充其量僅能證明被告乙○
      ○及在場同案被告楊舜棋、康志偉等人有分持球棒毆打被
      害人丙○○與在場另一被害人丁○○，並導致其二人受傷
      之事實，不能直接以被告乙○○所持兇器種類及被害人丙
      ○○所受之傷勢，即行認定被告乙○○及在場同案被告楊
      舜棋、康志偉、李迪穎等人有置被害人丙○○於死地之故
      意，合先敘明。
  ２、又被告乙○○及在場同案被告楊舜棋、康志偉、李迪穎等
      人與被害人丙○○素不相識，並無宿怨，案發前亦未發生
      有何肢體衝突之事，則被告乙○○等人是否有置被害人丙
      ○○於死地之殺人意圖，已非無疑。況本案案發時間為九
      十六年十月十九日凌晨四時二十分許，被告乙○○及在場
      同案被告楊舜棋、康志偉、李迪穎等人與被害人丙○○等
      同行之人均僅係偶然於酒後先後出現在案發現場，僅係偶
      然瞬間相遇，又僅係因單純停車阻擋糾紛所致衝突，自非
      有何深仇大恨，衡諸被告乙○○及在場同案被告楊舜棋、
      康志偉、李迪穎等人與被害人丙○○之關係、衝突之起因
      、行為當時所受之剌激等情，被告乙○○及在場同案被告
      楊舜棋、康志偉、李迪穎等人應無致被害人丙○○於死之
      意圖。
  ３、再者，被告乙○○及在場同案被告楊舜棋、康志偉、李迪
      穎等人於毆打丙○○過程中，並未言及要打死被害人丙○
      ○等語，業據證人胡奎祥、林祖佑、丁○○於原審審理時
      明確證稱在卷（見原審卷卷一第一七八頁反面、第一八九
      頁、第二三三頁），參以被告乙○○及在場同案被告楊舜
      棋、康志偉、李迪等人案發當時均係二十二歲至二十五歲
      之成年人，年輕力壯，並持有木製球棒，反觀被害人丙○
      ○當時已被毆擊倒下，渠等友人胡奎祥、林祖佑、廖品芳
      等人均僅在旁看護，苟被告乙○○及在場同案被告楊舜棋
      、康志偉、李迪穎等人確有殺害被害人丙○○之直接故意
      或未必（間接）故意，當非難事，應可趁被害人丙○○倒
      地後遂其殺人之行為，乃被告乙○○及在場同案被告楊舜
      棋、康志偉、李迪穎等人於被害人丙○○倒地後，僅有拳
      打腳踢被害人丙○○之身體腹部等處後即離去，可見被告
      乙○○及在場同案被告楊舜棋、康志偉、李迪穎等人並無
      殺人之直接或未必（間接）故意，此從證人胡奎祥於原審
      審理時亦結證稱：被告等人也是想說出一口氣，應該不致
      於要打死人等語（見原審卷卷一第一六九頁可知），是從
      被告乙○○及在場同案被告楊舜棋、康志偉、李迪穎等人
      毆擊過程、部位、時間短暫、被害人丙○○受傷之情形及
      行為事後之態度等客觀具體情事觀之，本院認為被告乙○
      ○及在場同案被告楊舜棋、康志偉、李迪穎等人並無致被
      害人丙○○於死之意圖。
  ４、惟因人之頭部極為脆弱，且眼睛、鼻子、耳朵及嘴均在頭
      部，乃人體之重要器官，如以堅硬之木製球棒予以毆擊，
      將造成他人身體或健康有重大不治或難治之重傷害，此乃
      具一般常識及生活經驗之人所知之事。被告乙○○係一智
      慮成熟之成年人，其於持球棒毆擊被害人丙○○之頭部時
      ，當能明瞭其所為，將可能導致被害人丙○○之身體或健
      康有重大不治或難治之重傷害情形，且觀被告乙○○所持
      球棒並因之而斷裂，可見渠等下手之重用力之猛，是被告
      乙○○所為，應有使丙○○受重傷害之犯意無誤。
  ５、其次，探討被告乙○○及在場同案被告楊舜棋、康志偉、
      李迪穎等四人對於被害人丙○○所為重傷害犯行部分，有
      無犯意之聯絡及行為分擔。經查：
    本件起因於單純之停車阻擋糾紛，且係臨時偶然瞬間發生
      ，已難謂被告乙○○及在場同案被告楊舜棋、康志偉、李
      迪穎等人事前有何計劃謀議要使被害人丙○○受重傷之行
      為。
    而同案被告康志偉、李迪穎二人在被告乙○○及同案被告
      楊舜棋尚未與被害人丙○○等人因停車阻擋糾紛發生口角
      前，已先行駕車離開現場，同案被告康志偉、李迪穎二人
      等對於被告乙○○及同案被告楊舜棋與被害人丙○○及同
      行之廖品芳，雙方如何發生糾紛，並非現場目及，且觀卷
      附被告楊舜棋所有0000000000號行動電話於案
      發前與康志偉持用之0000000000號行動電話通
      聯紀錄顯示（見九十六年度偵字第二八五一六號卷第十二
      頁），渠等二通電話通話秒數分係六秒及十三秒，合計僅
      十九秒，則渠等所能談話之內容應即為有限，且證人林祖
      佑於原審審理時亦證稱：（問：你說楊舜棋打給康志偉、
      李迪穎的通話內容你都有聽到？）我有聽到說乙○○在這
      邊跟人家吵架叫他們趕快過來等語（見原審卷卷一第一八
      二頁），亦即在場同案被告楊舜棋在與康志偉上開通話內
      容中，並未言及要共同如何對付發生糾紛之對方，益足認
      被告乙○○及在場同案被告楊舜棋、康志偉、李迪穎等人
      並未事前共同謀議有要使被害人丙○○受重傷之犯意。
    又從同案被告康志偉、李迪穎駕車返回案發現場後，並未
      與被告乙○○及在場之楊舜棋有何交談，亦難謂有何事中
      共同謀議之情，且在場之同案被告楊舜棋見丙○○遭被告
      乙○○持球棒毆擊頭部倒地後，亦僅有朝丙○○之腹部毆
      打，並未再持球棒繼續朝丙○○頭部要害猛擊，同案被告
      康志偉、李迪穎亦僅於要離去前，有對丙○○之身體腹部
      等處拳打腳踢而已，均未毆打人體之要害，則在場之同案
      被告楊舜棋、康志偉、李迪穎等人由客觀行為外觀及下手
      毆打之位置等綜合判斷，充其量亦僅能認有共同普通傷害
      之犯意而已。
    參以在場同案被告楊舜棋、康志偉、李迪穎等人與被害人
      丙○○素不相識，彼此並無深仇大恨，實難僅因一時停車
      阻擋糾紛，即認在場同案被告楊舜棋、康志偉、李迪穎三
      人即有共同使被害人丙○○受重傷害之犯意聯絡。公訴人
      復無其他舉證證明在場同案被告楊舜棋、康志偉、李迪穎
      等人就對被害人丙○○部分所為，具有重傷害共同犯罪之
      意思聯絡之事實，自難認在場同案被告楊舜棋、康志偉、
      李迪穎等人係使被害人丙○○受重傷害之共同正犯。
（六）另探討被害人丙○○受傷勢是否已達到重傷害之程度？經
      查：被害人丙○○於案發當日四時三十九分由一一九救護
      車送至行政院衛生署臺中醫院急診時，右太陽穴撕裂傷，
      臉部多處腫脹，大量吐血，當時昏指數為Ｅ１Ｖ２Ｍ６＝
      九分，當時燥動不安，因血中酒精濃度高，先收加護病房
      密切觀察，後因右側朣孔放大，即排電腦斷層檢查，發現
      右後腦硬膜上大片血腫，緊急照會神經外科安排開刀。九
      十六年十月十九日十二時三十分開刀，下午三時結束送入
      加護病房，九十六年十月二十二日恢復意識拔管，九十六
      年十月二十五日轉普通病房，九十六年十一月三日出院等
      情，有行政院衛生署臺中醫院九十七年二月四日中醫歷字
      第０九七００００八六九號函附醫師鍾偉安所為病情治療
      說明在卷可憑（見九十六年度偵字第二四九九八號卷第一
      三四頁、第一三五頁）。即被害人丙○○經送醫住院治療
      約有十六日，已恢復意識，且據證人丙○○於原審審理時
      結證稱：（問：現在已經經過一段時間了，會不會造成你
      的眼睛、耳朵或者吃東西或者嗅覺或你身體上的肢體或者
      你身體上的機能有沒有達到很嚴重減損的程度？）體力上
      比較差，天氣忽冷忽熱的時候，頭都會發生陣痛，體力變
      的比較差，因為我沒有辦法再做以前的工作了。（問：你
      現在還有在治療什麼嗎？）我現在就是我有跟醫師提議就
      是說先用一點的止痛藥吃吃看，他說可能是頭開完刀，那
      時候跟我說剛開完刀可能是傷口沒有癒合的很好，所以特
      別會有這種情形，所以他說如果最近還是有的話，再回去
      讓他再做檢查等語（見原審卷卷一第二二七頁）。從上開
      醫師病情治療說明及被害人丙○○之上開證述可知，被害
      人丙○○所受上開傷勢，迄目前為止，並未造成對其身體
      或健  康有不治或難治之重傷害情形。
（七）至被告乙○○辯稱及其選任辯護人辯護稱：被告乙○○於
      本件衝突發生前，係與同案被告楊舜棋、康志偉、李迪穎
      及其他友人一起唱歌飲酒，其後已飲酒甚多而處於酒醉之
      程度，因停車糾紛而與被害人及其同伴口角爭執，在自我
      控制能力顯著降低，無法忍受廖品芳之言語辱罵，致有打
      人及下手不知輕重之情，凡此，似已足認已屬精神耗弱之
      程度云云。惟查：本案被告乙○○於案發時原即由其駕駛
      車牌號碼九七九七－ＮＦ號黑色自用小客車搭載楊舜棋欲
      行離，此為被告乙○○所坦承在卷，並經證人楊舜棋於原
      審審理時結證屬實（見原審卷第二三六頁背面、第二三九
      頁背面），參以被告乙○○於案發後第一次至警局製作筆
      錄及於九十六年十月二十二日檢察官訊問時所供陳之內容
      ，除有對其當日飲酒之種類、酒精濃度、飲酒之量及開車
      遭阻擋時，確有下車持木棒下去，對方人數、所站位置與
      互動關係及與對方對話之過程等均詳細供述在卷等情（見
      警卷(一)第一頁至第八頁），則被告乙○○於事發當時原即
      欲自行駕車行駛，復於案發二天後於警詢中及檢察官偵訊
      時時供陳當日事發之細節（包括開車轉到半路後有稍微嘔
      吐，但沒有吐任何東西乙情），顯見被告乙○○於案發當
      時並無因精神障礙或其他心智缺陷，致不能辨識其行為違
      法或欠缺依其辨識而行為之能力及致其辨識行為違法或依
      其辨識而行為之能力，顯著減低之情形存在，是被告乙○
      ○及其選任辯護人就此部分所為辯解，尚無足採信。
（八）綜上所述，被告乙○○上開所辯諸情，應均係事後臨訟卸
      責之砌詞，要非可採，惟因公訴人所舉之證據尚不足以證
      明被告乙○○及在場同案被告楊舜棋、康志偉、李迪穎等
      三人確有共同殺害被害人丙○○之直接或未必（間接）故
      意，則依卷內現有證據，本院尚無法形成被告乙○○確有
      殺人犯意之明確心證。本院綜合審究前開各客觀情狀，並
      參審酌上開最高法院判例、判決意旨，認被告乙○○及在
      場同案被告楊舜棋、康志偉、李迪穎等人並無殺害被害人
      丙○○之犯意，但被告乙○○一人先行持堅硬之木製球棒
      朝被害人丙○○頭部猛力毆擊（當場導致球棒斷裂）之行
      為，則係有使被害人丙○○受重傷之犯意，僅因未發生重
      傷害之結果，而僅構成未遂犯。至在場同案被告楊舜棋、
      康志偉、李迪穎對於被害人丙○○所為，依上所述，則均
      僅有普通傷害之犯意。
三、核被告乙○○對被害人丙○○所為，係犯刑法第二百七十八
    條第三項、第一項之使人重傷害未遂罪。公訴意旨認被告乙
    ○○所為（指毆打被害人丙○○）應依刑法第二百七十一條
    第二項、第一項殺人未遂罪處斷，尚有未洽，惟公訴人起訴
    被告乙○○對被害人丙○○部分所犯殺人未遂部分之社會基
    本事實與重傷害未遂罪相同，爰依法變更此部分起訴法條。
    被告乙○○一人先行持堅硬之木製球棒朝被害人丙○○頭部
    毆擊之行為，係單獨基於己意而為，並無共同正犯問題，已
    如前述，檢察官認被告乙○○對被害人丙○○部分所為，係
    與在場之同案被告楊舜棋、康志偉、李迪穎等三人共同為之
    ，亦有未合。被告乙○○上開重傷害之犯行，並未發生重傷
    害之結果，為未遂犯，應依刑法第二十五條第二項之規定減
    輕其刑。又被告乙○○單獨基於使被害人丙○○受重傷害之
    犯意，先手持其所有之球棒一支朝被害人丙○○身體要害之
    頭部右上方猛力揮擊（該支球棒並隨即斷裂），導致丙○○
    頭部流血並當場倒地不起，被害人丙○○倒地後乙○○則仍
    繼續拳打腳踢丙○○之身體，嗣於離去前被告乙○○又與同
    案被告康志偉、李迪穎、楊舜棋一同圍繞丙○○，短暫以拳
    打腳踢毆打丙○○之身體腹部等處，被告乙○○雖有接續毆
    打被害人丙○○之行為，惟因係為達同一目的，且在同一時
    間地點實施，侵害均屬同一法益，其數個舉動之接續施行，
    應屬於接續犯而為包括之一罪予以評價。原審認被告乙○○
    所為，係犯刑法第二百七十八條第三項、第一項之使人重傷
    害未遂罪，事證明確，予以論罪科刑，固非無見，惟查：原
    審於犯罪事實欄內先是記載「被告乙○○明知人之頭部極為
    脆弱，乃人體之重要器官，如以球棒予以毆擊，將造成他人
    身體或健康有重大不治或難治之傷害，即單獨基於使丙○○
    受重傷害之犯意，手持球棒一支朝丙○○身體要害之頭部右
    上方猛力揮擊（該支球棒隨即斷裂），導致丙○○頭部流血
    並倒地不起」，後又記載「被告乙○○、楊舜棋、康志偉、
    李迪穎復基於普通傷害之犯意，一同圍繞丙○○，短暫以拳
    打腳踢毆打丙○○之身體腹部等處後，即行離去」等語，顯
    係認被告乙○○對被害人丙○○先有重傷害之犯意，後又有
    普通傷害之犯意，為各別之犯意，此與原審判決理由欄所認
    被告乙○○僅成立一使人重傷害未遂罪，有事實理由矛盾不
    當之違誤，自有未洽。本件被告乙○○上訴意旨及被告之選
    任辯護人為被告所為之辯護意旨除否認有持球棒毆擊被害人
    丙○○之行為及有殺人、重傷害之犯意外，另認原審判決就
    被告乙○○與同案被告楊舜棋、康志偉論罪科刑法條適用之
    裁量，有欠公允，難謂允洽，被告乙○○事後積極與被害人
    和解，已足見被告乙○○犯罪後已知悔悟，態度尚稱良好。
    況同案被告康志偉亦自始否認有以球棒打丁○○頭部，是由
    上述，原審僅就被告部分認無刑法第五十九條規定之適用，
    實有欠公允。且被告於本案行為時已處於酒醉之狀態，事後
    對案發經過亦不復記憶清楚，故是否已達於精神耗弱之程度
    ，而有刑法第十九條第二項之適用，亦有研求餘地，原審未
    見及之，亦有欠允當等為上訴由，固均無可採（詳見前述）
    ，然原審判決有關被告乙○○部分既有上開疏誤之處，且經
    被告乙○○提起上訴，即屬無可維持，自應由本院將原審判
    決關於被告乙○○部分予以撤銷，另為適當之判決。爰審酌
    被告乙○○於酒後係因停車阻擋糾紛，而與被害人丙○○、
    丁○○等人發生衝突，未能深慮，即以暴力手段，欲使被害
    人丙○○受重傷害，犯罪之動機、目的均屬可議，手段亦非
    屬平和，雖被害人丙○○因此所受前述之傷勢未達重傷害之
    程度，然仍造成被害人丙○○身體、生理上不可磨滅之影響
    ，所生危害甚重，與被告乙○○犯後業已與被害人丙○○達
    成和解，賠償其損害，暨其智識、素行，及犯罪後不僅未能
    坦承犯行，猶多方設詞狡辯態度實屬不佳等一切情狀，量處
    如主文第二項所示之刑，以示懲儆。至於被告乙○○僅因停
    車糾紛之細故，即引起本案衝突，應係始作俑者，且因被害
    人丙○○遭其持球棒猛擊後，經緊急送醫開刀治療，持續住
    院治療約有十六日之久，所受上開傷勢甚重，被告乙○○犯
    後復未能坦承全部犯行，實無任何情輕法重可予酌量減輕其
    刑之事由，爰不為刑法第五十九條減輕其刑及刑法第七十四
    條給予緩刑之諭知，附予敘明。
四、扣案之木製球棒二支（已斷裂），均係被告乙○○所有，此
    業經被告乙○○坦承卷，其中一支球棒係供被告乙○○持以
    重傷害丙○○所用之物，應依刑法第三十八條第一項第二款
    之規定宣告沒收之。另扣案之球棒一支則係供在場另一同案
    被告楊舜棋持以重傷害丁○○所用之物，因被告乙○○與在
    場同案被告楊舜棋係各別基於單獨犯意而為，並無共同正犯
    所生責任共同原則之適用，即該支由同案被告楊舜棋所持用
    以毆擊另一被害人丁○○之球棒雖亦係被告乙○○所有，但
    非由其持以傷人之用，又非屬違禁物，核與沒收之要件不符
    ，自不得予以宣告沒收之。至另扣案之黑色運動鞋二雙及黑
    色長袖上衣一件，雖均係被告乙○○所有，然因僅係供其平
    日穿著使用，並非用以供犯本案之罪所用之物，又非屬違禁
    物，核與沒收之要件不符，爰亦不予以宣告沒收，附此敘明
    。
據上論斷，應依刑事訴訟法第三百六十九條第一項前段、第三百
六十四條、第二百九十九條第一項前段、第三百條，刑法第二百
七十八條第一項、第三項、第二十五條第二項、第三十八條第一
項第二款，判決如主文。
本案經檢察官甲○○到庭執行職務。
中    華    民    國    97    年    12    月    30    日
            刑事第九庭    審判長法  官  江  德  千
                                法  官  賴  妙  雲
                                法  官  許  旭  聖
以上正本證明與原本無異。
如不服本判決應於收受送達後10日內向本院提出上訴書狀，其未
敘述上訴之理由者，並得於提起上訴後10日內向本院補提理由書
（均須按他造當事人之人數附繕本）「切勿逕送上級法院」。
                                書記官  紀  美  鈺
中    華    民    國    97    年    12    月    30    日
附錄本案論罪科刑法條依據：
刑法第二百七十八條：（重傷罪）
使人受重傷者，處五年以上十二年以下有期徒刑。
犯前項之罪因而致人於死者，處無期徒刑或七年以上有期徒刑。
第一項之未遂犯罰之。


司法院資訊處製作；財團法人民間司法改革基金會備份。
